【裁判字號】    98,訴,236
【裁判日期】    990129
【裁判案由】    給付價金
【裁判全文】
臺灣花蓮地方法院民事判決               98年度訴字第236號
原      告  寶棟石業股份有限公司
法定代理人  甲○○
訴訟代理人  陳正忠律師
被      告  翔聯企業股份有限公司
法定代理人  乙○○
訴訟代理人  丙○○
上列當事人間給付價金事件，本院於99年1月14日言詞辯論終結
，判決如下：
    主      文
原告之訴及假執行之聲請均駁回。
訴訟費用由原告負擔。
    事實及理由
一、按訴狀送達後，原告不得將原訴變更或追加他訴，但擴張或
    減縮應受判決事項之聲明者，不在此限，民事訴訟法第255
    條第1項第3款定有明文。原告起訴時原請求被告應給付原告
    新臺幣（下同）3,078,948元，嗣於民國99年1月14日具狀減
    縮請求金額為2,921,463元，係屬減縮應受判決事項之聲明
    ，依上開規定，應予准許。
二、原告主張：
(一)被告因法院拍賣取得原告所有，門牌號碼為花蓮縣花蓮市○
    ○○街17號大理石工廠廠房、設備及土地，嗣雙方於98年4
    月21日簽訂寶棟工廠設備及庫存移轉協議書（下稱協議書）
    ，約定上開廠房中原告留存之石板（下稱系爭石板）以3,57
    1,751元售予被告，被告應分別於98年60月30日、7月31日、
    8月31日各給付價金100萬元予原告，餘款被告應於98年9月3
    0日付清，另兩造亦口頭約定系爭石板原告於法院點交前得
    出售一部份，所得價款由被告應給付之價金中扣除。詎被告
    事後竟不履行上開協議書，並催促原告應將系爭石板搬離，
    爰依協議書之法律關係提起本訴，並聲明：被告應給付原告
    2,921,463元，及自98年10月1日起至清償日止，按年息百分
    之5計算之利息，並陳明願供擔保准為假執行。
(二)對被告抗辯之陳述：
  (1)被告辯稱上開廠房點交後，發現室外天車纜線被拆走、磨邊
    機遺失、拉鋸機遭拆走云云，然查執行筆錄內並無記載該機
    具不存在等語，且該機具屬於動產之範圍，被告拍賣得標前
    後已非身為債務人之原告所得保管，且被告於法院點交時，
    並未向點交人員陳述有該等情事，是前述機具之遺失或遭拆
    走，豈可歸責予原告。且被告於98年4月30日即已進駐其標
    得之廠房從事運作，迨至同年6月29日原告電告收取上開價
    金時，被告為躲避原告之催討，始撤離其製品，其間苟有逸
    失該機具，被告如何從事生產，且被告未曾反應有逸失情事
    ，是該機具縱有逸失，亦與原告無涉。況兩造於98年6月30
    日達成協議，簽訂切結書，其中第3點言明：甲方（指被告
    ）於5月起即進入乙方（指原告）廠區進行石材修補作業迄
    今，甲方願意分攤部分電費計2萬元，益證被告早已進駐廠
    房，擁有實力支配情形至明，在被告實力支配之廠區，其縱
    有機具逸失之情事，顯與原告無關。
  (2)系爭石板總才數共77,845.08，此一數據係被告依據原告所
    提供「98年3月份橋剪區光板庫存明細」表，派其代表吳振
    輝與原告指派之陳平松會合清點，由被告代表以筆加註正確
    之數量，被告據以撰寫協議書附表三紙，達成共識，此有清
    點過後，由吳振輝以紅字加註其清點認定為正確數字之「98
    年3月份橋剪區光板庫存明細」表四張足憑，足見兩造就系
    爭石板之買賣，不但已經意思表示一致，且屬於簡易交付完
    成至明。
  (3)系爭石板係存放在被告拍得之廠房倉庫內，被告並自行換鎖
    、禁止入內，一旦完成清點，被告已然實際擁有系爭石板之
    所有權，益證買賣標的之交付已然完成。
  (4)另被告之代表人鄭曉霖在買賣協議成立後，於98年5月30日
    取去系爭石板4片，有鄭曉霖簽署之估價單1紙為證，原告要
    求計價先付，鄭曉霖則以：該批石板，業經被告全部承買，
    後續期款再付等語，惟嗣於98年7月23日始改付現金13,270
    元，亦有原告代理人之妻陳秀貞出具之收款字條可稽，是系
    爭石板若未點交予被告，則鄭曉霖何以出此言語，可認本件
    買賣交易已經成立並完成點交。
  (5)又被告派吳振輝於98年6月1日前來原告處，要求原告先行開
    立98年6月30日之應付款100萬元之發票，以利請款。吳振輝
    當日取走發票後，原告據以向國稅局申報銷售額，並繳迄營
    業稅8,705元，自不因被告於本件訴訟起訴後，始片面於98
    年7月18日藉口退回該紙發票，而誑稱本件買賣未成立。
  (6)至於98年6月30日執行筆錄所謂：石板請求延緩至98年7月20
    日，以及拍定人即被告稱7月20日留置現場之物品，視為廢
    棄物處理云云，其中所稱石板，並非系爭石板，且於98年6
    月30日點交當日，原告已在搬運系爭石板以外之石板物品，
    第二天仍在搬運，迨至7月2、3日，被告即不再准許原告搬
    遷，然均與系爭石板無關。
  (7)至被告另稱原告另有搬石材乙節，實係賴正堂搬運非系爭石
    板之石材，後發現誤載，欲搬回被告處，因被告正在鋪水泥
    無法進入，而暫時放置賴正堂處，後賴正堂欲再搬回時，即
    遭被告拒絕。
三、被告則以：
(一)被告當時從法院拍賣標得上開廠房、設備及土地，為求圓滿
    點交而與原告簽立協議書，勉為承受系爭石板，然原告並未
    按協議書第2條就移轉機具設備部分妥善處理之內容，管理
    並使用此機具拍定物，其中包括室外天車纜線被拆走；磨邊
    機遺失；拉鋸機遭拆除。
(二)又原告亦未依協議書第2條內容履行，事實上原告直至98年6
    月30日方配合法院完成強制點交，而在98年5月31日至98年6
    月30日前，被告已向原告再次口頭聲明：原告因無法按協議
    書內容於98年5月31日完成搬遷及石材庫存點交工作，被告
    不再承受原告之石材庫存，而後才於98年6月30日強制點交
    時，兩造協議：原告須於98年7月20日前將石材庫存搬遷完
    畢，並記載於執行筆錄上，原告陸續於98年7月11日、7月15
    日及7月17日搬遷部分系爭石板，現仍有部分石板留置於前
    述廠房內。是以原告既未依協議書第2條內容履行，自無法
    形成協議書第3條給付被告需承購系爭石板之要件，故被告
    並無給付系爭石板買賣價金之義務。
(三)因被告花蓮廠人員並未知悉臺北總公司已經決定不再承受原
    告庫存之石材，故向原告索取發票100萬元，被告已於98年7
    月18日將發票退給原告，並不能以此即認為被告願意承買系
    爭石板。
(四)並聲明：原告之訴駁回。
四、兩造對於系爭石板現仍在前述廠房內及協議書之內容為真正
    並不爭執，並有協議書、勘驗筆錄與照片附卷可稽（分見本
    院卷第8、83-87頁），是以本件應審究者為：被告是否應依
    協議書第3條約定，給付系爭石板之買賣價金予原告？茲分
    述本院得心證之理由如下：
(一)按附解除條件之法律行為，於條件成就時，失其效力，民法
    第99條第2項定有明文。次按附解除條件之法律行為，於條
    件成就時，當然失其效力，不待當事人另以意思表示為之（
    最高法院93年度臺上字第359號裁判參照）。又所謂條件，
    係當事人以將來客觀上不確定事實之成就或不成就，決定法
    律行為效力之發生或消滅之一種附款，附解除條件之法律行
    為，一旦解除條件成就，法律行為即歸於失效。
(二)經查，協議書第3條約定為：「乙方（即原告，下同）於法
    院完成點交前即98年5月31日前完成搬遷並移轉廠房。雙方
    點交前之水電等相關費用，由乙方支付。乙方點交上述廠房
    及庫存予甲方（即被告，下同）代表；由甲方代表隨即支付
    乙方本協議書第1條所載石板價購金額。...」等語（見本院
    卷第8頁），由該約定內容觀之，兩造之真意應為若原告於
    98年5月31日前自行搬離，將廠房交予被告，則被告即應交
    付系爭石板之買賣價金，是以衡諸上開規定、說明與最高法
    院判決意旨，協議書第3條約定應屬前揭民法第99條第2項所
    規範之解除條件，亦即兩造約定以原告於98年5月31日前自
    行搬遷，作為系爭石板買賣契約之解除條件無疑，而原告並
    未依上開約定，於98年5月31日前自行完成搬遷及將廠房交
    予被告，反係由本院執行處人員至現場執行點交，為兩造所
    不爭，並有本院98年6月1日花院能97執明字第3725號函附卷
    可稽（見本院卷第23頁），足認上開解除條件已經成就，兩
    造間就系爭石板之買賣契約已於98年5月31日失效，是被告
    據以辯稱其並無給付系爭石板買賣價金之義務，自屬有據。
五、綜上所述，原告依據協議書之法律關係，請求被告給付2,92
    1,463元，及自98年10月1日起至清償日止，按年息百分之5
    計算之利息，已因協議書之解除條件成就而失效，原告之請
    求為無理由，應予駁回，其假執行之聲請亦失依附，應併予
    駁回。
六、本件為判決之基礎已臻明確，兩造其餘之攻擊或防禦方法及
    證據，經本院斟酌後，認為均不足以影響本判決之結果，亦
    與本案爭點無涉，自無逐一詳予論駁之必要，亦此敘明。
七、據上論結，原告之訴為無理由，依民事訴訟法第78條，判決
    如主文。
中    華    民    國    99    年    1    月    29    日
                        臺灣花蓮地方法院
                        民事庭  法    官  劉柏駿
上列為正本係照原本作成。
如不服本判決，應於送達後20日內，向本院提出上訴狀並表明上
訴理由，如於本判決宣示後送達前提起上訴者，應於判決送達後
20日內補提上訴理由書(須附繕本)。
中    華    民    國    99    年     2    月    1    日
                                書 記 官  胡旭玫

司法院資訊處製作；財團法人民間司法改革基金會備份。
